【裁判字號】    97,交聲,473
【裁判日期】    970325
【裁判案由】    聲明異議
【裁判全文】
臺灣彰化地方法院刑事裁定            97年度交聲字第473 號
原處分機關    交通部公路總局臺中區監理所彰化監理站
異  議  人
即受處分人    甲○○
上列異議人因違反道路交通管理處罰條例案件，對於交通部公路
總局臺中區監理所彰化監理站於民國97年3 月6 日所為之處分（
原處分案號：彰監四字第裁60-HC0000000號），聲明異議，本院
裁定如下：
    主    文
異議駁回。
    理    由
一、按汽車駕駛人飲用酒類或其他類似物後，其吐氣所含酒精濃
    度超過每公升0.25毫克者，不得駕車，道路交通安全規則第
    114 條第2 款定有明文。次按汽車駕駛人，駕駛汽車經測試
    檢定，有酒精濃度超過規定標準者，處15,000元以上60,000
    元以下罰鍰，並當場移置保管該汽車及吊扣其駕駛執照1 年
    ，復應接受道路交通安全講習，道路交通管理處罰條例第35
    條第1 項第1 款、第24條第1 項第2 款亦有規定。
二、聲明異議意旨略以：依據行政罰第26條規定，一罪不兩罰，
    採行「先刑法後行政」之原則，是監理機關對異議人即受處
    分人裁處罰鍰新臺幣（下同）49,500元，並執行吊扣駕照，
    顯然有誤，因受處分人現已經臺灣臺中地方法院檢察署檢察
    官為緩起訴處分，並繳納緩起訴處分金60,000元，故請求撤
    銷行政罰鍰之處罰等語。
三、經查：
（一）受處分人駕駛車牌號碼5816-SD 號自小客車於民國（下同
      ）96年2 月4 日凌晨1 時52分許，在臺中縣沙鹿鎮○○路
      ，因「汽車駕駛人酒精濃度超過規定標準0.55以上」之違
      規，為警掣單舉發，經原處分機關交通部公路總局臺中區
      ○○○○道路交通管理處罰條例第35條第1 項第1 款之規
      定，於97年3 月6 日以中監違字第裁60-HC00 00000 號裁
      決書裁處罰鍰49,500元, 並吊扣駕駛執照12 個 月，施以
      道安講習，有臺中縣警察局清水分局中縣警交字第HC0000
      000 號舉發違反道路交通管理事件通知單、前開交通部公
      路總局臺中區○○○○○道路交通管理事件裁決書各1 紙
      在卷可稽（見本院97年度交聲字第473 號卷第5 、3 頁）
      ，堪認屬實，且受處分人並不爭執有上揭違規之事實，是
      其前開違規之事實足堪認定。
（二）按94年2 月5 日公布、95年2 月5 日施行之行政罰法第26
      條規定：「一行為同時觸犯刑事法律及違反行政法上義務
      規定者，依刑事法律處罰之。但其行為應處以其他種類行
      政罰或得沒入之物而未經法院宣告沒收者，亦得裁處之。
      前項行為如經不起訴處分或為無罪、免訴、不受理、不付
      審理之裁判確定者，得依違反行政法上義務規定裁處之」
      ，即所謂一事不二罰原則。是依上開行政罰法第26條明定
      之一事不二罰原則，一行為同時觸犯刑事法律及違反行政
      法上義務規定者：（1） 即依刑事法律處罰，而不為行政
      裁處；（2） 如經不起訴處分或為無罪、免訴、不受理、
      不付審理之裁判「確定」者，則得依違反行政法上義務規
      定裁處之。次按汽車駕駛人酒後駕車，同時觸犯刑法第18
      5 之3 之公共危險罪者，道路交通主管機關除依上開行政
      罰法第26條第1 項但書規定，處以他種類行政罰外，關於
      行政罰緩部分，即應依行政罰法第26條、道路交通管理處
      罰條例第10條等規定移送地方法院檢察署處理，其後非有
      行政罰法第26條第2 項規定不起訴等事由，不得裁處行為
      人罰緩，而上開行政罰法第26條第2 項雖以應受行政罰之
      行為如經不起訴或為無罪、免訴、不受理、不付審判之裁
      判確定者，始得另為裁決處罰，未明文包括緩起訴處分在
      內，但考其緩起訴處分之性質，實屬於附條件之便宜不起
      訴處分，而於緩起訴條件成就後，始發生如同確定不起訴
      處分之禁止再訴效力，故於緩起訴之猶豫期間屆滿，復未
      經撤銷緩起訴時，緩起訴即發生如同確定之不起訴處分之
      效力，此時行為人即已終局的不受刑事法之訴追，該緩起
      訴處分即具實質之禁止再訴之確定力，原處分機關於此時
      再為裁決，行為人無同時遭到行政處罰及刑事訴追之危險
      ，因此解釋上行政罰法第26條第2 項之規定應包含條件成
      就之緩起訴處分之情形在內（臺灣高等法院96年法律座談
      會彙編第483-493 頁可資參照）。
（三）受處分人所犯服用酒類不能安全駕駛動力交通工具而駕駛
      罪，經臺灣臺中地方法院檢察署檢察官以96年度速偵字第
      718 號為緩起訴處分，又經該署檢察官依職權送臺灣高等
      法院臺中分院檢察署再議，維持原處分確定，有前開緩起
      訴處分書、96年度上職議字第1159號處分書各1 份在卷可
      憑（見本院97年度交聲字第473 號卷第9 、6 頁）。再受
      處分人所受之前開緩起訴處分已於97年3 月2 日期間屆滿
      ，未經撤銷，有臺灣高等法院被告前案紀錄表1 紙在卷可
      考（見本院97年度交聲字第473 號卷第11頁），前揭緩起
      訴即發生如同確定不起訴處分之禁止再訴確定力，是受處
      分人酒後駕車之行為，雖屬一行為同時觸犯刑事法律及違
      反行政法上義務，然因受處分人確實有體內酒精濃度超過
      規定標準、仍駕駛動力交通工具情形，依上揭說明，原處
      分機關依法為行政裁處，並無違反一事不二罰之原則。
四、綜上所述，原處分機關依上開規定，裁處異議人罰鍰49,500
    元整，並吊扣駕駛執照12個月，施以道安講習，尚無不合，
    受處分人之異議為無理由，應予駁回。
據上論斷，應依道路交通案件處理辦法第19條，裁定如主文。
中    華    民    國    97    年    3     月    25    日
                  刑事第三庭          法  官  林秉暉
以上正本證明與原本無異。
如不服本裁定，應於裁定送達後五日內向本院提出抗告狀 (須附
繕本 )。
中    華    民    國    97    年    3     月    27    日
                                      書記官  梁高賓


司法院資訊處製作；財團法人民間司法改革基金會備份。
